臺灣高等法院臺南分院刑事判決　　　　　　　 九十三年度交上訴字第四八一號 Ｃ
　　　上　訴　人
　　　即　被　告　乙　○　○
　　　輔　佐　人
　　　即被告之子　甲　○　○
右上訴人因過失致死案件，不服臺灣臺南地方法院九十二年度交訴字第二四號中華
民國九十三年三月十一日第一審判決（起訴案號：臺灣臺南嘉義雲林地方法院檢察署
九十二年度偵字第九二五六號）），提起上訴，本院判決如左：
      主      文
上訴駁回。
乙○○緩刑參年。
      事      實
一、許憲宗（業經原審以其從事業務之人，因業務上之過失致人於死罪，判處徒刑六
    月，如易科罰金，以三百元折算一日確定）於民國（下同）九十一年十二月十四
    日因過失致人於死案件，經臺灣臺南地方法院新市簡易庭以九十二年度新簡字第
    三一號刑事簡易判處有期徒刑六月，其為泥水匠，平素以駕駛車號８Ｊ─１９
    １１號自小貨車作為載運黏貼磁磚工具及上工之用，駕駛為其附隨業務；而乙○
    ○為果農，平素以駕駛農用搬運拼裝車至果園做工，併載水果到市場販賣為業，
    駕駛亦為其附隨業務，其二人俱為從事業務之人。緣許憲宗於九十二年二月十六
    日下午，駕駛該輛車號８Ｊ─１９１１號自小貨車至客戶家黏貼磁磚完畢後，搭
    載張麗芳返家沿台南縣玉井鄉○○村○道台三線由南往北方向行駛，於同日十八
    時三十分許，途經沙田村省道台三線三八五公里（起訴書誤載為三八五．六公里
    ）與沙田社區之設有閃光黃燈號誌交岔路口處時，本應注意汽車行駛時，駕駛人
    應注意車前狀況，並隨時採取必要安全措施，而汽車行駛至交岔路口，其行進、
    轉彎，應遵守燈光號誌之指示且閃光黃燈表示警告，車輛應減速接近，注意安全
    ，小心通過，而依當時情形，客觀上又無不能注意之情事，其能注意竟疏未注意
    該處為速限五十公里之丁字型岔路口，可能會有人車穿越道路之車前狀況，未採
    取減速接近並保持隨時可以煞停之安全措施，仍以時速五十公里之高速持速直行
    欲通過岔路口，致其車頭自後撞上騎乘腳踏車沿沙田社區由西向東穿越岔路口橫
    駛而出之陳鑫雀，造成陳鑫雀飛撞上小貨車右前擋風玻璃而跌落在慢車道上，許
    憲宗隨即與張麗芳下車並以電話報警，而路人石金福途經該處，見狀亦將其騎駛
    之機車橫停在陳鑫雀倒臥處前，並以車頭燈朝北上慢車道搖晃示警。適乙○○無
    照駕駛農用搬運拼裝車至果園噴灑完農藥後，沿該處省道台三線慢車道由南向北
    行駛而至，乙○○本亦應注意農用搬運拼裝車未經核准領用牌證不得行駛，且其
    並未考領小型車駕駛執照不得行駛動力機械上路，而汽車行駛時，駕駛人應注意
    車前狀況，並隨時採取必要安全措施，依當時情形，係天氣晴朗、暮光、四線道
    、柏油路面、標線清晰、有快慢車道劃分、閃光黃燈岔路口、路面乾燥、無缺陷
    、無障礙物、視距良好，客觀上亦無不能注意之情事，其能注意，竟亦疏未注意
    前方車道有機車燈示警之車前狀況，未採取減速接近並先停止於該處察看，認為
    安全時方得續行之必要安全措施，仍貿然繞過石金福機車後再切入慢車道行駛，
    致其拼裝車右後輪輾壓過陳鑫雀之腹部，陳鑫雀經送醫後，仍因肝脾裂傷、頭腹
    撞壓傷、低血容積休克，於翌日（十七日）十時四十五分許不治死亡。許憲宗、
    乙○○肇事後，於犯罪未被有偵查權之公務員或機關發覺前，向到場處理之台南
    縣警察局玉井分局交通事故處理小組員警報案，均在場表示其各為駕駛人並自首
    犯行，進而接受裁判。
二、案經臺灣台南地方法院檢察署檢察官據報相驗後自動檢舉偵查起訴。
      理      由
一、訊據上訴人即被告乙○○固坦承於右揭時地駕駛拼裝車經過肇事現場，惟矢口否
    認有何過失致人於死犯行，辯稱：原審被告許憲宗發生車禍沒有保持現場，而且
    擋風玻璃裂開，事情發生後三、四十分鐘伊去時他們才打電話叫救護車，現場沒
    有警示標誌，沒有直接證據證明伊有壓到被害人陳鑫雀，被害人衣服有血，伊有
    要求雙方輪胎是否可送檢驗，看是否有血跡反應，而且許憲宗車子輪胎的壓痕有
    可能重複，而且被害人身體因為痛也有可能自己翻身，如果伊有壓到人，傷痕會
    放大，而且伊車輪胎送ＤＮＡ檢驗沒有血跡反應，伊車並無輾壓過被害人云云。
    經查：
（一）原審被告許憲宗對於駕駛該輛車號８Ｊ─１９１１號自小貨車，於九十二年二
      月十六日十八時三十分許，途經沙田村省道台三線三八五公里與沙田社區之設
      有閃光黃燈號誌交岔路口處時，其車頭自後撞上騎乘腳踏車沿沙田社區由西向
      東穿越岔路口橫駛而出之陳鑫雀，造成陳鑫雀飛撞上小貨車右前擋風玻璃而跌
      落在慢車道上，及被害人陳鑫雀因車禍死亡；被告乙○○對於右揭時地駕駛拼
      裝車經過肇事現場等事實，均坦承不諱，且有道路交通事故現場圖暨道路交通
      事故調查報告表共三紙、道路交通事故現場蒐證照片二十幀在卷可資佐證（見
      偵查相字卷第五至七頁、第二一至三○頁）。
（二）被害人陳鑫雀於右揭時地因車禍受有肝脾裂傷、頭腹撞壓傷、低血容積休克，
      於九十二年二月十七日十時四十五分許不治死亡之事實，業經臺灣台南地方法
      院檢察署檢察官督同檢驗員相驗明確，製有勘驗筆錄、驗斷書及相驗屍體證明
      書，相驗現場照片等附卷可憑（見偵查相字卷第二一至三○頁、第三五至四六
      頁、第四八至五七頁）。
（三）被害人經檢驗員檢驗傷勢結果，發現其恥骨骨折、骨盆及肝之寬約三十公分傷
      、骨盆下腹部及大腿呈帶狀挫傷出血瘀青腫大約寬二十三公分，依肝脾骨盆之
      傷及大腿前後瘀傷綜合，應以輾壓最為可能（見偵查相字卷第三七頁反面、第
      三八頁反面驗斷書）；另觀之被害人所著之外套因受壓砸而破損，且所著之連
      肩式袖套亦因壓砸而有破損之痕跡（見偵查相字卷第五六、五七頁現場勘驗照
      片）；而許憲宗所騎乘機車前輪與後輪寬度分別為十三公分及十三公分，被告
      乙○○所駕駛之前開拼裝車右前輪與右後車輪輪胎寬度各為十四公分及三十公
      分（見偵查相字卷第六三頁勘驗筆錄）等情，亦有前開驗斷書、勘驗筆錄、奇
      美醫學中心診斷證明書載明（見偵查相字卷第四九頁）及卷附之現場勘驗照片
      可稽，足見被害人腹部確有遭車輛輾壓，而被害人傷勢寬度與被告乙○○之拼
      裝車右後輪輪寬相當等情甚明。再依證人張麗芳於原審審理時到庭陳證：發生
      車禍後伊與許憲宗隨即下車，許憲宗並以電話報案，被害人當時是趴在機車道
      上發出呻吟，而伊蹲在被害人旁邊一直叫她，後來大約五分鐘後，被告乙○○
      之農用搬運車自後駛來，並繞過石金福的機車再切入後，就輾壓過被害人腹部
      ，被害人被壓過後整個人翻了一圈等語（見原審卷六○、六一頁），核與證人
      即路過現場之石金福於原審同日審理時所證稱：「我當時用機車車頭燈閃爍向
      農用搬運車駕駛人警告防止再發生事情，農用搬運車接近我的機車時轉向我的
      右手邊，經過我的身後的情形我沒有看到，但是我聽到許憲宗在大喊乙○○的
      農用搬運車已經撞到人，乙○○聽到後有停車下來幫忙處理」、「（問：你到
      事故現場時被害人位置如何？）被害人是頭朝向路邊橫躺在慢車道上」、「（
      問：農用搬運車經過你身後有無聽到發出任何聲音？）有聽到『喀』的一聲」
      、「（問：當時你回頭時有無看到被害人翻一圈？）當時車禍後我看到被害人
      右側側躺臉朝玉井的方向，然後農用搬運車經過後我聽到許憲宗大喊一聲後，
      我看到被害人是變成仰躺的形狀」等語之情節相符（見原審卷六四頁）。顯見
      被告乙○○所駕之拼裝車確有輾壓過倒臥在地之被害人腹部無訛，是其辯稱並
      未輾壓過被害人，其可能壓到腳部，現場無警示標誌，被害人身體因為痛也有
      可能自己翻身云云，顯係卸責之詞，無足採信。至被告所稱：事情發生後三、
      四十分鐘伊去時許憲宗等人才打電話叫救護車云云，然據被告乙○○於警詢時
      供稱「（問：肇事後現場如何處置，有無報警處理？答）我停下車問路人，路
      人告訴我已報警並叫救護車，我就在該處等警察來處理。」（見偵查相字卷第
      十一頁），顯無被告所述其到現場才報警情形。
（四）按拼裝車輛未經核准領用牌證行駛者，處汽車所有人新臺幣三千六百元以上一
      萬零八百元以下罰鍰，並禁止其行駛；汽車駕駛人，有未領有駕駛執照駕車情
      形者，處新臺幣六千元以上一萬二千元以下罰鍰，並當場禁止其駕駛及扣留其
      車輛牌照，道路交通管理處罰條例第十二條第一項第二款、第二十一條第一項
      第一款分別定有明文。次按汽車行駛時，駕駛人應注意車前狀況，並隨時採取
      必要之安全措施；汽車行駛至交岔路口，其行進、轉彎，應遵守燈光號誌之指
      示；動力機械行駛於道路時，其駕駛人必須領有小型車以上之駕駛執照；閃光
      黃燈表示警告，車輛應減速接近，注意安全，小心通過，道路交通安全規則第
      九十四條第三項、第一百零二條第一項第一款、第八十三條第二項，道路交通
      標誌標線號誌設置規則第二百十一條第一項第一款亦分別規定甚明。查被告乙
      ○○明知該輛農用搬運拼裝車未經核准領用牌證不得行駛，竟仍違規行駛上路
      ，且其僅持有重型機車駕照而未曾考領小型車駕照，為被告乙○○所是認，且
      有交通部公路總局嘉義區監理所麻豆監理站九十二年十二月八日嘉監麻字第○
      九二○○一三七五九號函在卷可稽（見原審卷第二二頁），是被告乙○○不得
      駕駛農用搬運拼裝車，竟駕駛該輛動力機械上路，對於上開交通安全規則益應
      知悉，為其應注意之事項，而肇事當時係天氣晴朗、暮光、四線道、柏油路面
      、標線清晰、有快慢車道劃分、閃光黃燈岔路口、路面乾燥、無缺陷、無障礙
      物、視距良好、速限五十公里，有前開調查報告表存卷可考，足見依當時客觀
      狀況，被告乙○○並無不能注意之情狀。被害人因受許憲宗駕車所追撞及跌落
      在慢車道上，被告乙○○理應注意，且能注意而疏未注意前方車道已有機車燈
      示警之車前狀況及躺在地面呻吟之被害人陳鑫雀，竟未採取減速接近並先停止
      於該處察看，認為安全時方得續行之必要安全措施，仍貿然持速繞過機車燈後
      再切入慢車道行駛，致其拼裝車右後輪輾壓過被害人陳鑫雀之腹部，被害人陳
      鑫雀並因前開追撞及輾壓受傷送醫不治死亡，被告及原審被告許憲宗二人均有
      違前開規定之注意義務，其二人均顯有過失，本件車禍經送臺灣省台南區車輛
      行車事故鑑定委員會鑑定結果，亦為相同之認定，均認被告及原審被告許憲宗
      二人為肇事原因，有該委員會南鑑字第九二一七○九號鑑定意見書一份在卷可
      為佐參（見原審卷第十六、十七頁）。而本件被害人陳鑫雀係因此次車禍不治
      死亡，是被告乙○○之過失駕駛行為，與被害人之死亡結果間，具有相當因果
      關係，允無疑義。
（五）綜右所述，本件事證已甚明確，被告乙○○前揭犯行，堪以認定。至偵查中檢
      察官將被害人陳鑫雀遭撞及時所穿衣褲及乙○○所駕農用搬運車之右車輪、右
      後輪，送內政部警政署刑事警察局比對衣褲是否有遭車輪輾壓痕跡，雖經該局
      鑑定結果，認送鑑衣物經以斜光照射觀察檢視，未發現有明顯可資比對之輪胎
      印痕，固有該局九十二年六月二十七日刑鑑字第○九二○○七二二八四號鑑驗
      通知書可稽（見偵查相字卷第七○頁），惟該鑑驗通知書又載稱至於被害人是
      否遭農用搬運車輾壓，請參酌現場狀況、被害人受傷情形、其他物證鑑驗結果
      及目擊者陳述等綜合審慎研判等語，足見該鑑驗結果，仍未完全排除被輾壓之
      可能，即不足為被告有利之證據。被告又辯稱其車輪胎送ＤＮＡ檢驗沒有血跡
      的反應云云，然查本件僅由檢察官前往台南縣警察局玉井分局勘驗被告所駕駛
      之併裝車前後輪胎未發現有血跡（見偵查相字卷第六三頁），然被告之拼裝車
      自肇事現場駛至車輛扣押停放之處所即台南縣警察局玉井分局，已有一段距離
      ，車輛輪胎業經相當距離之磨損，尚難以嗣後勘驗輪胎未沾染血跡，遽認該車
      未輾壓過被害人，亦不足為被告有利之認定。
二、查上訴人即被告乙○○為果農，平素以駕駛農用搬運拼裝車至果園做工，併載水
    果到市場販賣為業，駕駛亦為其附隨業務，為被告供承在卷（本院審理筆錄第十
    一頁），自屬從事業務之人，其因駕駛前農用搬運拼裝車肇事，致人於死。核其
    所為，係犯刑法第二百七十六條第二項之業務過失致人於死罪。被告乙○○係無
    駕駛執照駕車，因而致被害人死亡，應依道路交通管理處罰條例第八十六條第一
    項規定加重其刑。被告於肇事後未被有偵查權之公務員或機關發覺其為犯嫌前，
    留在事故現場向到場處理之警員自承犯行，進而接受裁判，業經被告供明在卷，
    並經現場處理員警即台南縣警察局玉井分局交通事故處理小組警員姜文進以報告
    書陳明無訛，被告行為合乎自首之要件，應依刑法第六十二條前段減輕其刑，並
    依法先加後減之。
三、原審以被告乙○○罪證明確，因予適用道路交通管理處罰條例第八十六條第一項
    ，刑法第十一條前段、第二百七十六條第二項、第六十二條前段、第四十一條第
    一項前段，罰金罰鍰提高標準條例第一條前段、第二條之規定，並審酌被告乙○
    ○未有何前科紀錄、應負過失責任之程度即為肇事原因、造成被害人死亡之結果
    、及犯後之態度等一切情狀，量處有期徒刑六月，併諭知易科罰金之折算標準示
    懲。本院經核原判決認事用法俱無不合，量刑亦稱妥適，被告上訴意旨否認犯罪
    ，指摘原判決不當，非有理由，應予駁回。
四、末查，被告乙○○現年六十六歲，前未曾受有期徒刑以上刑之宣告，有台灣高等
    法院被告全國前案紀錄表可稽，其因一時失慮致罹刑章，已與被害人家屬達成和
    解（有臺南縣玉井鄉調解委員會調解筆錄附卷可憑），經此次教訓，應知所警惕
    信無再犯之虞，本院認其所宣告之刑以暫不執行為適當，併予宣告緩刑三年，以
    勵自新。
五、據上論斷，應依刑事訴訟法第三百六十八條、刑法第七十四條第一款，判決如主
    文。
本案經檢察官邱克斌到庭執行職務。
中    華    民    國      九十三      年      八      月      十二      日
                                  臺灣高等法院臺南分院刑事第四庭
                                      審判長法官  高    明    發
                                法官  王    浦    傑
                                            法官  陳    珍    如
右正本證明與原本無異。
如不服本判決，應於判決送達後十日內向本院提出上訴狀，其未敘述理由者並應於提
出上訴狀後十日內向本院補提理由書（應附繕本)。
                                      法院書記官  陳    淑    貞
中    華    民    國      九十三      年      八      月      十三      日
附錄法條：
刑法第二百七十六條：
因過失致人於死者，處二年以下有期徒刑、拘役或二千元以下罰金。
從事業務之人，因業務上之過失犯前項之罪者，處五年以下有期徒刑或拘役，得併科
三千元以下罰金。
